【裁判字號】    95,訴,572
【裁判日期】    950914
【裁判案由】    建築法
【裁判全文】
臺北高等行政法院判決
                                     95年度訴字第00572號
                              .
原      告  陳姷
訴訟代理人  丙○○
被      告  臺北縣政府
代  表  人  甲○○縣長）住同.
訴訟代理人  丁○○
            戊○○
            乙○○
上列當事人間因建築法事件，原告不服內政部中華民國95年1月
24日台內訴字第0950008645號訴願決定，提起行政訴訟。本院判
決如下：
    主  文
原告之訴駁回。
訴訟費用由原告負擔。
    事  實
甲、事實概要：
    緣原告於臺北縣三重市○○路189號1樓及地下1樓建築物經
    營補習班（屬D類5組）向被告辦理94年度建築物公共安全檢
    查簽證及申報，因檢查項目不符規定提具改善計畫，經被告
    所屬工務局以民國（下同）94年7 月29日94北工使字第0940
    7290014 號申報結果通知書通知原告：「准予報備，列管定
    期檢查，並於94年8 月31日前改善，再行申報。」惟原告逾
    改善期限並未再行申報，被告乃依建築法第91條第1 項第4
    款規定，以94年9 月14日北府工使字第0940646810號處分書
    處原告新臺幣（下同）6 萬元罰鍰，並限期94年10月31日前
    補辦手續。原告不服，提起訴願，遭決定駁回，遂提起本件
    行政訴訟。
乙、兩造聲明：
  一、原告聲明：
      訴願決定及原處分均撤銷。
  二、被告聲明：
    (一)駁回原告之訴。
    (二)訴訟費用由原告負擔。
丙、兩造之爭點：
    原告逾改善期日後，於94年9 月26日完成改善檢查申報，是
    否可以免除處罰？
原告主張：
    原告經營之補習班經查係屬D 類5 組，依規定應於每年之7
    月至12月前申報完畢。本案，原告提前於94年7 月26日向被
    告辦理公安檢查申報，惟被告以原告仍有待改善之處，以94
    北工使字第09407290014 號申報結果通知書通知原告，須於
    94年8 月31日前改善，再行申報。惟原告收受該通知書時，
    已將屆改善期限之最後期限，縱原告以極其迅速之手段，於
    94年9 月26日完成再申報之程序，業已逾越被告命原告再申
    報之期限，是而被告於該通知書中未考量文書往來時間之耗
    費，逕要求原告須於短期之內完成再申報之程序，實為強人
    所難。又依規定原告僅須於每年之7 月至12月前完成申報即
    可，已如前述。是而本件原告於94年9 月26日完成檢查申報
    程序，合於規定。又原告所營之補習班於94年11月底業已停
    業使用，被告以原告為建築物使用人課處6 萬元之罰鍰實有
    違誤。
被告主張：
一、按「建築物公共安全檢查申報人應於接獲通知改善之日起三
    十日內，依通知改善事項改善完竣送請復審；逾期未送審或
    復審仍不合規定者，主管建築機關應依本法第九十一條規定
    處理。」建築物公共安全檢查簽證及申報辦法第8 條第2 項
    定有明文。復按建築法第91條第1 項第4 款規定：「未依第
    七十七條第三項、第四項規定辦理建築物公共安全檢查簽證
    或申報者，處建築物所有權人、使用人新臺幣六萬元以上三
    十萬元以下罰鍰，並限期改善或補辦手續，屆期仍未改善或
    補辦手續而繼續使用者，得連續處罰，並限期停止其使用。
    必要時，並停止供水供電、封閉或命其於期限內自行拆除，
    恢復原狀或強制拆除。」
二、卷查本案原告所營座落臺北縣三重市○○路189號1樓及地下
    1樓之補習班，原告依規定辦理「建築物公共安全檢查簽證
    及申報」作業，經被告書面審查以94北工使字第0940729001
    4號結果通知書：「准予報備，列管定期檢查，並於94年8月
    31日前改善，再行申報」在案。然查原告所營之補習班於94
    年9月6日再經目的事業主管機關（被告所屬教育局）進行未
    立案補習班稽查，其現場仍有招生授課之事實，是而原告即
    應本於建築物使用人之地位，善盡維護公共安全之責，惟經
    查逾改善期限未再行申報，被告遂依建築物公共安全檢查簽
    證及申報辦法第8條第2項規定爰依建築法第91條第1項第4款
    規定，以94年9月14日北府工使字第0940646810號函，處原
    告新臺幣6萬元罰鍰，並限於94年10月31日前補辦手續，是
    其違規事實至臻明確，洵勘認定，原處分並無違誤。
    理  由
一、按「供公眾使用之建築物，應由建築物所有權人、使用人定
    期委託中央主管建築機關認可之專業機構或人員檢查簽證，
    其檢查簽證結果應向當地主管建築機關申報。非供公眾使用
    之建築物，經內政部認有必要時亦同。．．．第三項之檢查
    簽證事項、檢查期間、申報方式及施行日期，由內政部定之
    。」「有左列情形之一者，處建築物所有權人、使用人、機
    械遊樂設施之經營者新臺幣六萬元以上三十萬元以下罰鍰，
    並限期改善或補辦手續，屆期仍未改善或補辦手續而繼續使
    用者，得連續處罰，並限期停止其使用。必要時，並停止供
    水供電、封閉或命其於期限內自行拆除，恢復原狀或強制拆
    除．．．四、未依第七十七條第三項、第四項規定辦理建築
    物公共安全檢查簽證或申報者。」分別為本件處分時建築法
    第77條第3 項、第5 項及第91條第1 項第4 款所明定。又建
    築物公共安全檢查簽證及申報辦法第4 條附表2 係規定，Ｄ
    類５組建築物公共安全檢查申報頻率為每1 年1 次，申報期
    間為7 月1 日起至12月31日止，施行日期自86年7 月1 日起
    。又按「建築物公共安全檢查申報人應於接獲通知改善之日
    起三十日內，依通知改善事項改善完竣送請復審；逾期未送
    審或復審仍不合規定者，主管建築機關應依本法第九十一條
    規定處理。」建築物公共安全檢查簽證及申報辦法第8 條第
    2 項亦有明定。而建築物公共安全檢查簽證及申報辦法是內
    政部依據建築法第77條第5 項規定之授權所訂立關於建築物
    公共安全檢查簽證之細節性、執行性事項之法規命令，而上
    述規定內容亦與授權意旨無違，本院自得予以援用。
二、原告於臺北縣三重市○○路189號1樓及地下1樓建築物經營
    補習班（屬D類5組）向被告辦理94年度建築物公共安全檢查
    簽證及申報，因檢查項目不符規定提具改善計畫，經被告所
    屬工務局以94年7 月29日94北工使字第09407290014 號申報
    結果通知書通知原告：「准予報備，列管定期檢查，並於94
    年8 月31日前改善，再行申報。」，惟原告逾改善期限並未
    再行申報，被告乃依建築法第91條第1 項第4 款規定，處原
    告6 萬元罰鍰，並限期94年10月31日前補辦手續，原告不服
    ，主張如事實欄所載。本件所需審究者為原告於逾改善期限
    後，方於94 年9月26日完成檢查申報，是否可以免除處罰？
三、原告上開違規事實，有檢查申報書、申報結果通知書等附卷
    可稽，並為兩造所不爭執，事實堪以認定。原告雖主張略以
    依規定原告僅須於每年之7 月至12月前完成申報即可，原告
    於94年9 月26日完成檢查申報程序合於規定，又原告所營之
    補習班於94年11月底業已停業，請求撤銷處分云云。惟查，
    本件原處分書業已於94年8 月11日送達，有原告受僱人丙○
    ○之簽收影本附卷可稽，原告未於所限之94年8 月31日或於
    接獲通知改善之日起30日內，依通知改善事項改善完竣送請
    復審，事證明確，原告自承係因內部經營問題延誤，不及改
    善，然此係屬可歸責於原告自己之事由；又依被告94年7 月
    29日94北工使字第09407290014 號申報結果通知書通知原告
    於94年8 月31日前改善，再行申報，屆期仍未改善或補辦手
    續而繼續使用者，得連續處罰，是以原告於其後之94年9 月
    26日完成檢查申報程序，亦僅係得否免於遭受連續處罰之處
    分而已，對於其本件逾期改善之事實，已無從補正；至於所
    稱不知辦理展延一節，亦非可作為免責事由，原告請求免予
    本件處罰，要無可採，應予駁回。
四、從而，本件原處分並無違誤，訴願決定予以維持，亦無不合
    ，原告起訴意旨為無理由，應予駁回。
五、兩造其餘之主張陳述，核與上開結論不生影響，爰不予一一
    論述，附此敘明。
據上論結，本件原告之訴為無理由，爰依行政訴訟法第98條第3
項前段，判決如主文。
中    華    民    國    95    年     9    月   14    日
                         第六庭審判長法  官  黃  清  光
                                     法  官  陳  鴻  斌
                                     法  官  曹  瑞  卿
上為正本係照原本作成。
如不服本判決，應於送達後20日內，向本院提出上訴狀並表明上
訴理由，如於本判決宣示後送達前提起上訴者，應於判決送達後
20日內補提上訴理由書（須按他造人數附繕本）。
中    華    民    國    95    年     9    月   14    日
                                     書記官  林  苑  珍


司法院資訊處製作；財團法人民間司法改革基金會備份。
